臺灣臺南地方法院臺南簡易庭民事判決
                                    110年度南簡字第151號
兼原告張騰麒
訴訟代理人    張朝政  
原      告    張淑玲  
兼  共  同
訴訟代理人    張騰騏  
被      告    林志堅  
訴訟代理人    王治鑑  
              潘信平  
上列原告因被告過失傷害案件，提起刑事附帶民事請求侵權行為
損害賠償事件，經本院刑事庭裁定移送前來，本院於民國110 年
1月27日言詞辯論終結，判決如下：
　　主　文
被告應給付原告新臺幣玖萬壹仟零貳拾捌元，及自民國一○八年
八月十五日起至清償日止，按週年利率百分之五計算之利息。
原告其餘之訴駁回。
訴訟費用由被告負擔百分之五，餘由原告負擔。
本判決原告勝訴部分得假執行。但被告如以新臺幣玖萬壹仟零貳
拾捌元為原告預供擔保，得免為假執行。
原告其餘假執行之聲請駁回。
    事實及理由
一、按言詞辯論期日，當事人之一造不到場者，得依到場當事人
    之聲請，由其一造辯論而為判決，民事訴訟法第385 條第1
    項前段定有明文。被告張淑玲經合法通知，未於言詞辯論期
    日到場，核無民事訴訟法第386 條各款所列情形，爰依原告
    之聲請，由其一造辯論而為判決。
二、原告起訴主張：
  ㈠被告於民國106 年12月15日駕駛車牌號碼為00-0000 號自小
    客車（下稱系爭車輛），沿臺南市後壁區福安里下寮未命名
    道路由北往南方向行駛，途經下寮13號南側之路口時，疏於
    注意，未留意前方之人車動態，貿然駛入，適有原告父親張
    水登騎乘機車沿該路口由東往西方向駛來，見狀閃避不及，
    被告之系爭車輛與張水登之機車發生碰撞而發生交通事故（
    下稱系爭事故）。張水登因系爭事故受有左側手擦傷、右側
    小腿二處撕裂傷、胸壁挫傷及右側膝部擦傷等傷害，於106 
    年12月15日至奇美醫療財團法人柳營奇美醫院（下稱柳營奇
    美醫院）急診，經傷口縫合後離開；然2 日後即12月17日又
    再次因上開病症伴隨肺炎、非ST段上升之心肌梗塞、敗血病
    、糖尿病伴有高血糖急診，當日即因急性心肌梗塞、冠狀動
    脈性疾病、肺栓塞、橫紋肌溶解症、糖尿病、急性腎衰竭、
    周邊靜脈血栓，緊急住進加護病房，至107 年1 月9 日轉普
    通病房，107 年1 月26日出院，共計住院41日；由於車禍所
    導致右小腿撕裂傷口自車禍發生當日起均未能密合，遲至10
    7 年4 月13日又因上開車禍所導致右小腿撕裂傷之傷口感染
    住院，107 年4 月18日執行清創手術，107 年4 月26日出院
    ，共計住院14日；107 年5 月4 日入院，後因心臟衰竭、心
    血管疾病、肺栓塞、第二型糖尿病於107 年5 月21日死亡。
  ㈡原告乃基於繼承張水登之權利及基於本身為張水登子女關係
    之權利，依民法第184 條第1 項前段、第2 項、第191 條之
    2 、第192 條第1 項、第193 條、第194 條、第195 條第3
    項等規定，請求被告賠償新臺幣（下同）207 萬9510元，請
    求賠償之項目及金額如下：
  ⒈醫療費用194,570 元：張水登因系爭事故而受有前揭傷害，
    於106 年12月15日急診、106 年12月17日至107 年1 月26日
    住院、4 月13日至4 月26日住院、5 月4 日至5 月21日到柳
    營奇美醫院急診、住院費用共計支出142,085 元；107 年1 
    月26日至3 月2 日到營新醫院門診、住院費用共計支出52,4
    85元。
  ⒉看護費用108,800 元：張水登於住院期間均請有專業看護協
    助照護，費用共計為108,800元。
  ⒊佑安照顧中心照護、營養品、醫療用品、租借醫療輔具費用8
    3,040元：張水登出院後，因系爭事故所導致之傷病均未能
    痊癒，仍長期臥床需他人協助，除住院聘請專業看護期間，
    至107 年5 月21日過世前為止其餘期間均係由台南市私立佑
    安老人長期照顧中心照護，又因系爭事故受有損害至107年5
     月21日止，因該損害所支出之相關營養品、醫療用品費用
    等費用，共計支出83,040元。
  ⒋就醫交通費用600 元：張水登於107 年4 月4 日從柳營奇美
    醫院到佑安照顧中心，107 年5 月2 日從佑安照顧中心到柳
    營奇美醫院之車資，共計600 元。
  ⒌喪葬費用192,500元：張水登於107 年5 月21日過世，購買神
    主牌位、塔位、火化費用、治喪費用、祭拜費用等，共計支
    出192,500 元。
  ⒍原告三人請求精神慰撫金各500,000 元：系爭事故對原告喪
    失摯愛父親之心靈影響至為重大，原告三人請求精神慰撫金
    各500,000元，合計為1,500,000元。　　
　㈢聲明：⒈被告應給付原告三人579,510元及自起訴狀繕本送達
    之翌日起至清償日止按週年利率百分之五計算之利息。⒉被
    告應給付原告張騰騏、張朝政、張淑玲各500,000元及自起
    訴狀繕本送達之翌日起至清償日止，按週年利率百分之五計
    算之利息。⒊願供擔保請准宣告假執行。
三、被告答辯略以：
  ㈠被告否認訴外人張水登之死亡，與系爭事故有因果關係。張
    水登於系爭事故當日即前往柳營奇美醫院急診，當時診斷之
    傷勢為左側手擦傷、右側小腿二處撕裂傷共14公分、右側膝
    部擦傷，於一般情形上，不必然會導致傷者發生死亡之結果
    ；另依法醫研究所鑑定報告書及財團法人柳營奇美醫院(下
    稱奇美醫院)回函可知張水登之死亡與系爭事故未存有相當
    因果關係。
  ㈡被告就本件車禍事故，為肇事次因，對於原告所提之請求金
    額，分述意見如下：
  ⒈醫療費用：被告對於原告請求給付醫療費用194,570元被告願
    意給付（但非自認對於張水登死亡之結果應負過失責任）。
  ⒉看護費用：就張水登於4 月13日至4 月26日之看護費用28,60
    0元不為爭執，其餘看護費用為被告所否認。
  ⒊增加生活之必要費用：張水登於事故前，即已在安養中心養
    護，故原告請求之照護費用為被告否認，但就原告請求租借
    輪椅之部分3,800 元不爭執，其餘之醫療用品如尿布、膀胱
    沖洗、保證金等應與張水登受有之傷勢無關。
　⒋對於就醫交通費用600元被告不爭執。　
  ⒌喪葬費用、精神慰撫金：張水登之死亡，應與系爭事故無相
    當之因果關係，已如前述，故被告以為原告請求喪葬費用及
    精神慰撫金之部分，與法未合，懇請鈞院駁回之。　
　㈢聲明：⒈原告之訴駁回。⒉訴訟費用由原告負擔。⒊若受不利益
    之判決被告願供擔保請准予免為假執行。
四、不爭執事項：
　㈠被告於106 年12月15日駕駛系爭車輛，沿臺南市後壁區福安
    里下寮未命名道路由北往南方向行駛，途經下寮13號南側之
    路口時，疏於注意，未留意前方之人車動態，貿然駛入，適
    有張水登騎乘機車沿該路口由東往西方向駛來，見狀閃避不
    及，被告之系爭車輛與張水登之機車發生碰撞而發生系爭事
    故。張水登因系爭事故受有左側手擦傷、右側小腿二處撕裂
    傷、胸壁挫傷及右側膝部擦傷等傷害（下稱系爭傷害），於
    106 年12月15日至柳營奇美醫院急診，經傷口縫合後離開。
　㈡張水登於106年12月17日因肺炎、非ST段上升之心肌梗塞、敗
    血病、糖尿病伴有高血糖急診，當日即因急性心肌梗塞、冠
    狀動脈性疾病、肺栓塞、橫紋肌溶解症、糖尿病、急性腎衰
    竭、周邊靜脈血栓，緊急住進加護病房，至107 年1 月9 日
    轉普通病房，107 年1 月26日出院，共計住院41日；至107 
    年4 月13日又住院，107 年4 月18日執行清創手術，107 年
    4 月26日出院，共計住院14日；107 年5 月4 日入院，後因
    心臟衰竭、心血管疾病、肺栓塞、第二型糖尿病於107 年5 
    月21日死亡。
　㈢就原告請求給付醫療費用共194,570元，被告願意給付（但非
    自認對於張水登死亡之結果應負過失責任）。
　㈣就張水登於107年4 月13日至同年月26日所支出之看護費用28
    ,600元被告不予爭執。
　㈤就原告請求增加生活之必要費用，其中租借輪椅3,800元部分
    ，被告不予爭執。
　㈥就原告請求就醫交通費用600元，被告不予爭執。
五、爭執事項：　
　㈠張水登之死亡與系爭事故有無因果關係?
　㈡原告請求被告賠償超過上開被告不爭執或願意給付範圍之看
    護費用、生活必要支出、喪葬費用、精神慰撫金有無理由?
六、本院之判斷：　
  ㈠原告主張張水登於106 年12月15日遭被告駕駛系爭車輛碰撞
    ，而導致張水登受有左側手擦傷、右側小腿二處撕裂傷及右
    側膝部擦傷等傷害等情，業據提出107年5月21日奇美醫院診
    斷證明書及收據（交附民字卷第13頁、25至29頁），並經本
    院職權調取臺灣臺南地方檢察署108 年度偵續字第11號卷宗
    全卷核閱無誤，核與其所述相符，且被告對於本院108 年交
    易字第418 號刑事判決記載被告過失傷害張水登之情形亦不
    爭執，是依上開調查證據之結果，堪信原告主張為真實。
  ㈡按因故意或過失，不法侵害他人之權利者，負損害賠償責任
    ；汽車、機車或其他非依軌道行駛之動力車輛，在使用中加
    損害於他人者，駕駛人應賠償因此所生之損害，民法第184
    條第1 項前段及第191 條之2 前段分別定有明文。次按汽車
    行駛時，駕駛人應注意車前狀況，並隨時採取必要之安全措
    施；行經無號誌之交岔路口應減速慢行，作隨時停車之準備
    ，道路交通安全規則第94條第3 項、第93條第1 項第2 款分
    別定有明文。經查，被告於前揭時地駕駛系爭車輛，行經無
    號誌路口，未注意車前狀況，未減速慢行至可作隨時煞停準
    備，致發生撞擊事故等事實，為被告所不爭執，其駕駛行為
    顯已違反前開道路交通安全規則規定之注意義務，就本件交
    通事故之發生，顯有過失。並參酌臺南市車輛行車事故鑑定
    委員會、臺南市車輛行車事故鑑定覆議委員會鑑定與覆議之
    結果，均同認被告駕駛自小客車，行經無號誌路口，未注意
    車前狀況，未減速慢行至可作隨時煞停準備，為肇事次因，
    有臺南市車輛行車事故鑑定委員會鑑定意見書在卷可參，足
    認被告確有不法過失駕車肇事行為，且被告上揭過失行為與
    原告所受系爭傷害結果間，亦具有相當因果關係，原告依侵
    權行為之法律關係，請求被告負損害賠償責任，自屬可採。
     　　
　㈢關於張水登之死亡結果與被告過失行為間之因果關係：
　　⒈按當事人主張有利於己之事實者，就其事實有舉證之責
　　  任，民事訴訟法第277條亦定有明文。而民事訴訟如係由
      原告主張權利者，應先由原告負舉證之責，若原告先不能
      舉證，以證實自己主張之事實為真實，則被告就其抗辯事
      實即令不能舉證，或其所舉證據尚有疵累，亦應駁回原告
      之請求（最高法院17年上字第917號判例意旨參照）。次
      按損害賠償之債，以有損害之發生及有責任原因之事實，
      並二者之間有相當因果關係為其成立要件（最高法院30年
      渝上字第18號民事判例意旨參照）。本件原告主張被告前
      揭過失行為致生之系爭交通事故與被害人張水登死亡之結
      果間，有相當因果關係等語，為被告所否認，並以前揭情
      詞置辯。揆諸前揭說明，自應由原告就此部分主張負舉證
      責任。
　　⒉原告主張張水登於系爭事故發生2 日後即106年12月17日又
      因系爭傷害而伴隨肺炎、非ST段上升之心肌梗塞、敗血病
      、糖尿病伴有高血糖急診，當日即因急性心肌梗塞、冠狀
      動脈性疾病、肺栓塞、橫紋肌溶解症、糖尿病、急性腎衰
      竭、周邊靜脈血栓，緊急住進加護病房，至107 年1 月9 
      日轉普通病房，107 年1 月26日出院，共計住院41日；由
      於車禍所導致右小腿撕裂傷口自車禍發生當日起均未能密
      合，遲至107 年4 月13日又因上開車禍所導致右小腿撕裂
      傷之傷口感染住院，107 年4 月18日執行清創手術，107 
      年4 月26日出院，共計住院14日；107 年5 月4 日入院，
      後因心臟衰竭、心血管疾病、肺栓塞、第二型糖尿病於10
      7 年5 月21日死亡，因認張水登之死亡結果係系爭傷害所
      引起等語，雖據提出柳營奇美醫院診斷證明書（附民字卷
      第13-21頁），並聲請本院向柳營奇美醫院調閱張水登之
      病歷資料為證，惟查：
　　　⑴綜觀原告提出上開診斷證明書及張水登病歷資料，張水
        登於106年12月15日系爭事故發生當天，隨即於當日9時
        51分至柳營奇美醫院急診求治，經縫合傷口後，於同日
        11時52分離開醫院，且其當時所受傷害為「左側手擦傷
        、右側小腿二處撕裂傷、右側膝部擦傷等傷害」，至於
        張水登於二日後至柳營奇美醫院求治雖經診斷有「肺炎
        、非ST段上升之心肌梗塞、敗血病、糖尿病伴有高血糖
        」等症狀，並因急性心肌梗塞、冠狀動脈性疾病、肺栓
        塞、橫紋肌溶解症、糖尿病、急性腎衰竭、周邊靜脈血
        栓，緊急住進加護病房，至107 年1 月9 日轉普通病房
        ，107 年1 月26日出院；至107 年5 月4 日入院，後因
        心臟衰竭、心血管疾病、肺栓塞、第二型糖尿病於107 
        年5 月21日死亡，惟因張水登於系爭事故發生前即已罹
        患糖尿病、高血壓、慢性阻塞性肺疾病，原告堅持張水
        登之死因與系爭事故有因果關係，臺灣臺南地方檢察署
        （下稱臺南地檢署）囑託法務部法醫研究所解剖鑑定結
        果認「張水登因冠狀動脈狹窄並阻塞，導致急、慢性心
        肌梗塞，造成心因性休克死亡。死因為冠狀動脈心臟病
        造成，死亡方式為「自然死」。張水登右小腿受傷之傷
        口癒合不良，且腳踝和腳跟又出現壓瘡，此為糖尿病導
        致末梢血液循環造成，解剖時未見有抗生素使用之證據
        ，也未見有敗血症之病理變化，因車禍受傷而導致死亡
        ，可以排除」等語，有法務部法醫研究報告附於本院10
        8年度交易字第418號卷（下稱另刑事案卷）內（見刑事
        卷第169-178頁）可參，臺南地檢署出具之相驗屍體證
        明書記載之死亡原因亦為「冠狀動脈狹窄並阻塞、冠狀
        動脈心臟病」（見刑事卷第179頁），據此，已足認張
        水登之死亡原因為冠狀動脈狹窄並阻塞導致心肌梗塞，
        造成心因性休克死亡。
　　　⑵本院刑事庭審理另刑事案時，復囑託柳營奇美醫院就張
        水登於106年12月17日至該院急救時受有「胸壁挫傷之
        傷害」是否可能導致張水登其後經檢驗出肺栓塞、肺炎
        之症狀？肺栓塞是否亦為張水登之死亡原因？經該院於
        108年11月19日以(108)奇柳醫字第1612號函覆結果為「
        張水登之肺栓塞及肺炎應非由胸壁挫傷導致，108年12
        月15日之診斷並未載有此挫傷，胸壁挫傷並非其主要之
        受傷處」「肺動脈栓塞為106年12月31日電腦斷層發現
        ，與病人死因無關」等語（見另刑事案卷第191-195頁
        ），本院審理中又囑託柳營奇美醫院再次鑑定，經該院
        於109年10月12日以(109)奇柳醫字第1461號函覆結果「
        張水登於107年5月4日入院治療乃因心臟衰竭，107年5
        月21日因病況惡化死亡，住院期間右腳傷口並無明顯變
        化」等語（本院卷第223頁），綜此，益難認張水登之
        死亡與系爭傷害間有因果關係。
　  ⒊此外，原告並未再舉證證明被害人張水登之死亡與其因系
      爭交通事故所受之系爭傷害間有何因果關係。是原告主張
      被告之過失行為致生系爭交通事故，與被害人張水登死亡
      之結果間，有相當因果關係云云，並不足採信。
  ㈣又按因故意或過失，不法侵害他人之權利者，負損害賠償責
    任，民法第184條第1項前段定有明文。本件被告對張水登因
    系爭事故所受之系爭傷害負損害賠償責任，茲就原告請求之
    金額分別審認如下：
　  ⒈醫療費用、就醫交通費部分：原告主張張水登因系爭事故
      至醫院治療，計支付醫藥費194,570元；因傷不良於行，
      支付交通費用600元。為被告所不爭執，並有柳營奇美醫
      院繳費收據、營新醫院繳費收據及交通費用收據在卷可佐
      （見交附民字卷第25至35頁、第45頁），應堪認定。核上
      開費用屬張水登因系爭事故所支出之必要費用，自應准許
      。
　  ⒉看護費用、生活必要支出部分：原告主張張水登因系爭事
      故而於住院期間請專業看護協助照護，於過世前由台南市
      私立佑安老人長期照顧中心照護，共支出看護費用108,80
      0元，並因系爭事故而之支出營養品、醫療用品、租借醫
      療輔具等生活必要支出費用共83,040元，雖據提出看護費
      用、生活必要支出費用收據為憑（見交附民字卷第37至43
      頁）。惟查：張水登因系爭事故所受傷害應僅限於左側手
      擦傷、右側小腿二處撕裂傷及右側膝部擦傷部分，業如前
      述。而張水登右小腿傷口確實是106年12月15日外傷引起
      ，一直未癒合，直至107年4月13日因感染再次住院清創傷
      口；惟106年12月15日傷口疼痛影響行走應該為短期，未
      及長期臥床之程度，有柳營奇美醫院病情摘要附卷可參（
      本院卷第261、263頁），據此，張水登因系爭傷害而產生
      之看護費用應僅限於107年4月13日住院並執行清創手術而
      支出部分，生活必要支出費用亦應僅限於租借輪椅部分，
      其他看護費用及生活必要支出費用部分與張水登因系爭事
      故所受之系爭傷害無關，是原告自不得請求上述以外之看
      護費用及生活必要支出費用部分，張水登於107年4月13日
      住院並執行清創手術而支出看護費用28,600元，因租借輪
      椅而支出3,800元，有原告所提之看護及租借收據，且為
      被告所不爭執，故原告得請求看護費用及生活必要支出部
      分共32,400元【計算式：28,600元＋3,800元＝32,400元】
      ，逾此部分之請求，則屬無據。
　  ⒊喪葬費用及精神慰撫金部分：原告主張張水登因系爭事故
      致發生死亡結果，請求被告賠償原告喪葬費用192,500元
      及賠償所有原告精神慰撫金各50萬元云云。惟系爭事故與
      張水登死亡結果間，並無因果關係存在，已如上述，則原
      告此部分之請求，均難認有據，均不應准許。
    ⒋綜上，原告得請求被告賠償之金額合計為227,570元【計算
      式：194,570元（醫療費）＋28,600元（看護費）＋600元（
      交通費用）＋3,800元（生活必要支出）＝227,570元】，逾
      此數額之主張，則屬無據。
  ㈤按損害之發生或擴大，被害人與有過失者，法院得減輕賠償
    金額，或免除之，為民法第217 條第1 項所明定；其立法目
    的在於平衡被害人與加害人之賠償責任，即於被害人本身，
    或其代理人或使用人對於損害之發生或擴大與有過失時，由
    法院斟酌情形，減輕或免除加害人之賠償金額，以免失諸過
    苛。因之不論加害人之行為係故意或過失，僅須被害人或其
    代理人或使用人就損害之發生或擴大，有應負責之事由，不
    問其係出於故意或過失，基於衡平原則及誠實信用原則，即
    有該法條所定過失相抵原則之適用（最高法院93年度臺上字
    第1899號判決參照）。經查，系爭事故經送請臺南市車輛行
    車事故鑑定委員會及臺南市車輛行車事故鑑定覆議委員會鑑
    定結果，認被告駕駛自小客車，行經無號誌路口，未注意車
    前狀況，未減速慢行至可作隨時煞停準備，為肇事次因；張
    水登駕駛普通重型機車，支線道車未讓幹道車先行，為肇事
    主因，則張水登就系爭事故之發生，亦有過失。據此，本院
    審酌兩造之過失情節，認應由張水登負擔60％過失責任，較
    為合理。故本院爰依上開過失程度比例，減輕被告賠償之金
    額至40％，是被告應給付原告之損害賠償金額應為91,028元
    （計算式：227,570元×40％＝91028元）。
  ㈥末按給付有確定期限者，債務人自期限屆滿時起，負遲延責
    任。給付無確定期限者，債務人於債權人得請求給付時，經
    其催告而未為給付，自受催告時起，負遲延責任。其經債權
    人起訴而送達訴狀，或依督促程序送達支付命令，或為其他
    相類之行為者，與催告有同一之效力；民法第229條第1、2
    項分別定有明文。又遲延之債務，以支付金錢為標的者，債
    權人得請求依法定利率計算之遲延利息。但約定利率較高者
    ，仍從其約定利率；而應付利息之債務，其利率未經約定，
    亦無法律可據者，週年利率為百分之5；亦為同法第233條第
    1項及第203條所明定。本件原告對於被告之侵權行為損害賠
    償請求權，係屬給付未有確定期限之金錢債權，是原告依上
    開規定併予請求被告給付自刑事附帶民事起訴狀繕本送達被
    告之翌日即108年8月15日（於108年8月14日送達，送達證書
    見交附民字卷第55頁）起至清償日止，按週年利率百分之五
    計算之利息，亦屬有據，應予允准。 　
七、綜上所述，原告依侵權行為之法律關係，請求被告給付91,0
    28元，及自108年8月15日起至清償日止，按週年利率百分之
    五計算之利息，為有理由，應予准許。逾此範圍之主張，則
    屬無據，應予駁回。
八、本判決係就民事訴訟法第427條第1項所定訴訟適用簡易程序所為被告部分敗訴之判決，依同法第389條第1項第3款之規定，就原告勝訴部分，依職權宣告假執行；另被告陳明願供擔保請准免為假執行，核與法律規定相符，爰酌定相當之擔保金額准許之。至原告敗訴部分，其假執行之聲請即失所附麗，應予駁回。
九、本件事證已臻明確，原告其餘攻擊防禦方法及所提證據，經
    本院斟酌後，認為與本件判決結果不生影響，爰不予逐一論
    列，附此敘明。
十、訴訟費用負擔之依據：民事訴訟法第79條。 　
中　　華　　民　　國　　110 　年　　2 　　月　　24　　日
                  臺灣臺南地方法院臺南簡易庭   
　　　　　　　　　                    法  官　李杭倫
以上正本係照原本作成。
如不服本判決，應於送達後20日內，向本院提出上訴狀並表明上
訴理由，如於本判決宣示後送達前提起上訴者，應於判決送達後
20日內補提上訴理由書（須附繕本）。如委任律師提起上訴者，
應一併繳納上訴裁判費。
中　　華　　民　　國　　110 　年　　2 　　月　　25　　日
                                      書記官　黃怡惠